【裁判字號】    89,訴,2070
【裁判日期】    891115
【裁判案由】    違反野生動物保育法
【裁判全文】
臺灣高雄地方法院刑事判決                        八十九年度訴字第二七號
    公  訴  人  臺灣高雄地方法院檢察署檢察官
    被      告  丙○○
    選任辯護人  黃進祥
右列被告因違反野生動物保育法案件，經檢察官提起公訴（八十九年度偵字第一五九
０五號），本院判決如左：
    主  文
丙○○未具族群量逾越環境容許量之條件，獵捕保育類野生動物，處有期徒刑拾月，
緩刑肆年。
警卷第拾壹頁正面上方照片所示網具壹張沒收。
    事  實
一、丙○○明知蜂鷹（即雕頭鷹）係行政院農業委員會於民國八十四年十二月二十三
    日以八四農林字第四○三○八一七Ａ號公告為保育類野生動物，且未具保育類野
    生動物族群量逾越環境容許量之條件，不得加以任意獵殺，竟於八十九年七月間
    某日，在高雄縣大樹鄉溪埔村信誼高爾夫球場後山擅自架設長約二百公尺、高約
    三層樓高度之網具一張，以獵捕各式鳥類，嗣於八十九年七月十六日上午八時二
    十五分許，於上址獵捕得屬珍貴稀有保育類野生動物之蜂鷹一隻及非屬保育類野
    生動物之鴿子二隻，旋即為高雄縣燕巢鄉賽鴿協會之會長乙○○等人會同警方當
    場查獲，並於丙○○所騎乘之車號ＯＰＹ—七一九號機車旁扣得鴿子二隻及已遭
    獵捕死亡之蜂鷹一隻。
二、案經高雄縣警察局岡山分局報請臺灣高雄地方法院檢察署檢察官偵查起訴。
    理  由
一、訊據被告丙○○矢口否認有何獵捕保育類野生動物之犯行，辯稱：伊是因為生病
    ，到山上去捕捉兔子、老鼠，八十九年七月十六日那天，伊是在那邊放陷阱捉兔
    子，突然間有四個人開車過來，其中三個人就下車毆打伊，並將二隻鴿子及一隻
    死掉的蜂鷹放在伊機車旁邊，那隻蜂鷹根本不是伊所獵捕，在該處得網具也不是
    伊所架設云云。
二、經查：
  (一)於被告機車旁發現之鷹類一隻，經送請鑑定結果，為蜂鷹（亞成鳥），有高雄縣
    政府八十九年七月二十六日八九府農自字第八九○○一二四○三九號函可稽；又
    蜂鷹即雕頭鷹，業經行政院農業委員會於八十四年十二月二十三日以八四農林字
    第四○三○八一七Ａ號公告為保育類野生動物，並有保育類野生動物名冊可憑，
    且前開公告將該物種列為珍貴稀有之保育類野生動物，迄今仍未將其自保育類名
    錄中刪除，顯見蜂鷹仍係珍貴稀有，且族群量未逾環境容許量之受保護動物甚明
    。
  (二)又證人即當天會同警方前往查獲之高雄縣燕巢鄉賽鴿協會會長乙○○證稱：八十
    九年七月十二日，甲○○向伊報告高雄縣大樹鄉信誼高爾夫球場後山有人架設網
    具，七月十六日伊就派人至該處圍捕，到現場時兵分東、西二隊上山，西隊接近
    網具時發現丙○○正在該處拉網子，等到伊等接近時，丙○○就立即逃跑，跑到
    其所騎乘之機車旁邊時，正好遇到東隊的人，並在機車置物箱內發現鴿子二隻，
    在機車腳踏板處發現蜂鷹一隻等語（見八十九年度偵字第一五九０五號偵查卷八
    十九年七月二十八日訊問筆錄、本院八十九年十一月九日審判筆錄），核與證人
    甲○○證述情節大致相符，足見被告為證人乙○○、甲○○等人發覺時，確有鴿
    子二隻及蜂鷹一隻置於其所騎乘之車號ＯＰＹ—七一九號機車旁。
  (三)被告雖以該蜂鷹及鴿子均係證人乙○○等人捉來放在機車旁的為辯；然證人即當
    天查獲之員警丁○○亦證稱：當天是與乙○○、甲○○一起到信誼高爾夫球場後
    山去抓獵捕者，伊與乙○○分配在同一組，到達該處時發現有岔路，就由乙○○
    先行上山，伊留在岔路處以防獵捕者逃逸，後來乙○○打電話說有捉到獵捕者，
    伊上山時就看到丙○○坐在地上，手有受傷，現場有一部機車，機車旁邊有二隻
    鴿子、一隻蜂鷹，當時與乙○○、甲○○等人出發前往現場時，乙○○、甲○○
    等人都沒有帶東西等語（見八十九年度偵字第一五九０五號偵查卷八十九年八月
    三日訊問筆錄、本院八十九年十一月九日審判筆錄），足見證人乙○○、甲○○
    等人於上山找尋獵捕者時，並無攜帶被告所稱遭誣陷之鴿子及蜂鷹等物，且以蜂
    鷹之體積非小，證人乙○○、甲○○等人若有夾帶，亦應可為證人丁○○所輕易
    發現；再者，證人乙○○、甲○○等人係前於八十九年七月十二日時，發覺有人
    在高雄縣大樹鄉信誼高爾夫球場後山架設網具，乃於八十九年七月十六日上山尋
    找有無獵捕之人，是當天是否真能如證人乙○○、甲○○等人所願，發覺獵捕鴿
    子之人，本即在未定之數，證人乙○○、甲○○又豈會先行獵捕蜂鷹一隻預作誣
    陷他人之用，輔以證人乙○○、甲○○等人與被告素不相識，證人乙○○、甲○○更無故意誣陷之理，是被告所辯鴿子、蜂鷹係證人乙○○、甲○○等人故意放
    置於機車旁之詞，委無足採。
  (四)又被告雖再以：以其一人之力，無法單獨架設長約二百公尺、高約三層樓高之網
    具等語為辯；然證人乙○○、甲○○、丁○○查獲當天，設置於高雄縣大樹鄉溪
    埔村信誼高爾夫球場後山之網具係已架設完成一情，業經證人乙○○、甲○○、
    丁○○證述在卷，且為被告所不爭執，以該網具之長度約有二百公尺，高度約有
    三層樓高，確非被告單獨一人可架設完成，惟此僅能證明該網具並非被告單獨一
    人於當天所架設而已，至該網具是否係被告委請他人事前架設，仍須調查其他之
    證據為佐；且依證人乙○○於警訊中所述：於八十九年七月十二日即已發覺該處
    有人架設網具等語，足見於八十九年七月十六日查獲前，置於該處之網具早已架
    設完成，縱被告於八十九年七月十六日未曾單獨一人完成架設網具之工作，然此
    並不排除被告於事前委請他人共同架設之可能。再者，被告當時身上另行攜帶之
    鐵剪夾子，係作為獵捕陸上動物之用，並無法獵捕得於被告機車旁查獲之鴿子及
    蜂鷹，足見於被告機車旁查獲之鴿子二隻、蜂鷹一隻應係自架設於該處之鳥網上
    取下者無疑，衡情，倘該網具確係他人所架設，他人架設該等網具之目的無非在
    捕捉鳥類，是設網之人應經常巡視網具，甚至停留於設網處所附近，以隨時檢查
    是否已有鳥類遭網捕捉，便於可隨時加以取下，除可避免其已捕捉之鳥類遭他人
    拿取外，亦可避免其他鳥類發覺該處設有鳥網而降低獵捕之功效，故於設網之人
    離開現場時，自應會將網上已獵捕得之鳥類攜帶離開，而無將之繼續留於鳥網上
    之理，是以被告有自該等網具上取下蜂鷹及鴿子之行為，及證人乙○○迭於警、
    偵訊及本院審理程序中所稱：到達現場時，見到丙○○正在整理鳥網等語，堪認
    該網具確係被告事前架設者無誤。被告所辯，均無足採，事證明確，被告犯行，
    洵堪認定。
  (五)至辯護人辯稱無法確定蜂鷹之死因，而請求就蜂鷹之死因再為調查一節；惟蜂鷹
    一隻及鴿子二隻均係於被告所騎乘之機車旁查獲一節，已經證人乙○○、甲○○
    證述在卷，而證人乙○○、甲○○於上山尋找獵捕者時，均未攜帶其他物品，亦
    經證人丁○○證述綦詳，輔以被告為警查獲時所攜帶之鐵剪夾子是作為獵捕陸上
    動物之用，並無法獵捕鳥類，足認查獲當時之蜂鷹一隻、鴿子二隻確係被告自網
    具上取下者無疑，而該網具復為被告事先架設一情，已如前述，是被告已有獵捕
    保育類野生動物之行為甚明，自無再行調查蜂鷹之死因為何之必要，爰不予調查
    ，附此敘明。
三、按蜂鷹係屬行政院農業委員會公告之珍貴稀有保育類野生動物，且其族群數量未
    逾越環境容許量，核被告所為，係犯野生動物保育法第四十條第一項第一款之罪
    。審酌被告架設鳥網獵捕保育類野生動物，破壞自然生態之平衡及物種之多樣性
    ，犯後並一再否認犯行，進而推稱係遭人誣陷，未見悔意，惟念其獵捕之數量非
    大等一切情狀，酌情量處如主文所示之刑。再查被告未曾受有期徒刑以上刑之宣
    告，有臺灣高等法院被告全國前案紀錄表可參，因一時失慮，偶罹刑典，經此偵
    審程序及罪刑之宣告，當知所警惕，信無再犯之虞，本院認所宣告之刑以暫不執
    行為當，併予宣告緩刑四年，以啟自新。又查獲如警卷第十一頁上方照片所示之
    網具一張（長約二百公尺、高約三層樓），為被告犯第四十一條之罪查獲供犯罪
    所用之獵具，爰依野生動物保育法第五十二條第一項規定沒收之。至查獲之蜂鷹
    一隻業已死亡，有高雄縣政府八十九年七月二十六日八九農自字第八九○○一二
    四○三九號函可參，爰不併予宣告沒收。
據上論斷，應依刑事訴訟法第二百九十九條第一項前段，野生動物保育法第四十一條
第一項第一款、第五十二條第一項，刑法第十一條、第七十四條第一款，判決如主文
。
中      華民      國    八十九    年     十一     月     十五     日
                                  臺灣高雄地方法院刑事第七庭
                                      法  官   曾  淑  娟
右正本證明與原本無異。
如不服本判決，應於判決送達後十日內，向本院提出上訴狀。
                                      書記官   陳  恩  如
中      華      民      國    八十九    年     十一     月     十五     日
附錄本判決論罪之法條：
野生動物保育法第四十一條第一項第一款：
有下列情形之一，處六月以上五年以下有期徒刑，得併科新台幣二十萬元以上一百萬
元以下罰金：
一、未具第十八條第一項第一款之條件獵捕、宰殺保育類野生動物者。
野生動物保育法第五十二條第一項：
犯第四十條、第四十一條、第四十二條或第四十三條第三項之罪，查獲之保育類野生
動物得沒收之；查獲之保育類野生動物產製品及供犯罪所用之獵具、藥品、器具，沒
收之。


司法院資訊處製作；財團法人民間司法改革基金會備份。
